臺灣臺中地方法院刑事判決　　　　　　 95年度交易字第244號
公　訴　人　臺灣臺中地方法院檢察署檢察官
被　　　告　甲○○
選任辯護人　史乃文律師
上列被告因業務過失傷害案件，經檢察官提起公訴（94年度偵字
第16173號），本院判決如下：
    主  文
甲○○從事業務之人，因業務上之過失致重傷，處有期徒刑壹年。
    犯罪事實
一、甲○○係「泛武企業有限公司」之業務員，負責接洽客戶及
    開車送貨之工作，為以駕車為業務之部分內容之從事業務之
    人。民國94年6月20日下午5時許，其駕駛公司所有車牌號碼
    3265- JR號之自用小貨車，沿臺中市南屯區○○○街由西往
    東方向行駛，於同日下午 5時10分許，行經文山六街與保安
    五街交岔路口時，本應注意汽車行駛時，駕駛人應注意車前
    狀況，隨時採取必要之安全措施，另於行經無號誌之交岔路
    口時，應減速慢行，作隨時停車之準備，而依當時天候晴、
    日間有自然光線、路面乾燥、無缺陷、視距良好等情狀，又
    無不能注意之情事，竟疏於注意，貿然駕車通過上開交岔路
    口。適有丙○○者，騎駛車牌號碼BZG- 252號之重型機車，
    沿保安五街北往南方向行駛，亦於同一時間，行經上開交岔
    路口，因疏未注意減速慢行及停讓屬右方車之甲○○車輛先
    行，而二車於交岔路口中心處發生碰撞（碰撞處為甲○○自
    用小貨車之左前車頭及丙○○機車之右側車身），丙○○當
    場摔出車外，雖經甲○○緊急撥打電話報案，仍受有左右兩
    側上下四肢癱瘓之重傷害。甲○○則於員警抵達現場後，向
    員警坦承其為肇事之行為人而接受本院之裁判。
二、案經丙○○訴由臺中市警察局第四分局報告臺灣臺中地方法
    院檢察署檢察官偵查起訴。
    理  由
一、訊據被告甲○○已坦認其於駕車行經臺中市南屯區○○○街
    與保安五街交岔路口時，疏未注意減速慢行，作隨時停車之
    準備，對於事故之發生與告訴人丙○○所受重傷害之結果，
    具有過失（見本院95年12月14日審判筆錄第 9、10頁），而
    證人即告訴人丙○○就被告之犯罪事實，亦已於本院審理中
    證述甚詳（見本院95年 9月19日審判筆錄），參以被告於交
    通事故談話紀錄中，原即坦認：「我當時駕車時速約20公里
    」、「（發現危險、可能碰撞時，與對方車約距離多遠？採
    取何種反應、閃避動作？）碰撞後發現」等語（見警詢卷第
    14頁臺中市警察局第四分局交通事故談話紀錄表），迄至94
    年9月10日接受警詢時，仍陳稱：「我時速約20-30公里」、
    「碰撞後發現」等語，足見其於事故發生前，確未注意左方
    之告訴人來車，即貿然通過上開交岔路口，致有本件事故之
    發生。而「行車速度，依速限標誌或標線之規定，無標誌或
    標線者，應依左列規定：「‧‧‧二、行經彎道、坡路、狹
    路、狹橋、隧道、泥濘或積水道路、無號誌之交岔路口、道
    路修理地段或行近工廠、學校、醫院、車站、會堂、娛樂、
    展覽、競技等公共場所出、入口及其他人車擁擠處所，或因
    雨霧致視線不清或道路發生臨時障礙時，均應減速慢行，作
    隨時停車之準備」、「汽車行駛時，駕駛人應注意車前狀況
    ‧‧‧，並隨時採取必要之安全措施」，被告行為時之道路
    交通安全規則第93條第1項第2款、第94條第 2項分別定有明
    文，是其有違反上開交通規則所定之注意義務甚明。再依被
    告自述之「天候、路況均良好」等語（見警詢卷第 2頁警詢
    筆錄）及道路交通事故調查報告表(一)記載之天候晴、日間有
    自然光線、路面無缺陷、無障礙物、視距良好等情形，並事
    故現場相片所示情形，均足認定被告於事故發生當時，並無
    任何不能注意之情事。雖其另於警詢中陳述：「視線因路旁
    有路邊停車較不良」等語（見警詢卷第 2頁），惟依卷附之
    相片觀之（見警詢卷第18頁），被告行向之路口處左邊，雖
    有 1輛紅色之自用小客車停放，惟被告所駕之自用小貨車車
    身本較一般之自用小客車為高，告訴人所騎駛者，又係機車
    ，該停放路口處之紅色自用小客車，應不足以遮蔽被告之視
    線，是被告此部分所述，要不足以成為其未注意及告訴人所
    騎駛機車之正當理由，其就本案事故之發生，具有過失甚明
    。另告訴人所受左右兩側上下四肢癱瘓之重傷害，亦據其提
    出行政院國軍退除役官兵輔導委員會臺中榮民總醫院診斷證
    明書影本 1份附卷可稽（附於偵查卷第19頁），該院並以95
    年 8月31日中榮醫企字第0950012360號函覆本院稱：「病患
    楊先生目前以輪椅移位，無法站立及四肢無法自主有意義動
    作，側肢體因頸椎第5節到胸椎第1節脊髓傷害，屬重大無法
    痊癒神經損傷，可能無法從事四肢功能性活動之工作」，同
    時檢送病歷資料影本 1份供本院參酌（附於本院卷第33頁以
    下），核被告之前開過失行為，亦確實與告訴人所受之重傷
    害間，具有相當因果關係。
二、雖告訴人代理人柯伊伶律師於本院95年12月14日審判期日時
    ，庭呈事後所攝之事故地點相片 4張；證人即事發後趕抵現
    場處理事故之員警陳弘卿亦證稱：相片所示之地點、標線情
    形，與現場圖所示情形相同等語（見該次審判筆錄第 7頁）
    ，公訴人因參酌告訴代理人之意見，稱：依事故地點相片所
    示，告訴人行車之道路（保安五街）劃有雙黃線，被告之行
    向之道路（文山六街）則未劃線，應足以認定告訴人行向之
    道路為幹線道，被告行駛之道路則為支線道等語。惟查，依
    卷附員警繪製之道路交通事故現場圖，告訴人行駛之道路即
    保安五街上，原即劃有分向限制線，至被告行駛之道路即文
    山六街上，則無任何行車分向線或分向限制線之標示，是告
    訴代理人所提之事故地點相片 4張，並無與道路交通事故現
    場圖所示道路標線情形不同之處。而被告行為時之道路交通
    安全規則第102條第1項第 2款固規定：「汽車行駛至交岔路
    口，其行進、轉彎、應依左列規定：‧‧‧二、車輛行至無
    號誌或號誌故障而無交通警察指揮之交岔路口，支線道車應
    暫停讓幹線道車先行。未劃分幹、支線或同為幹線道或支線
    道者，轉彎車應暫停讓直行車先行；如同為直行車或轉彎車
    者，左方車應暫停讓右方車先行」，惟關於何謂「支線道」
    ？何謂「幹線道」？則無具體之法條為明確定義性之規定。
    就此，交通部曾於90年11月27日以（90）交路字第062830號
    及91年 9月12日交路字第0910008816號函分別作有函釋，其
    內容分別為：「主旨：有關對於無號誌、標誌及標線劃分幹
    、支道之路口，其幹、支道應依何種方式認定乙案，復如說
    明，請查照。說明：‧‧‧二、查道路交通狀況合於道路交
    通標誌標線號誌設置規則第二百二十六條規定者，得設置行
    車管制號誌，另同規則第二百二十九條規定：交岔路口未達
    設置行車管制號誌之標準，得於幹道設置閃光黃燈，支道設
    置閃光紅燈；另未設有號誌管制之處，可視需要於支道路口
    依五十九條規定設置『讓』標誌，或依第一百七十二條規定
    設置「讓」標線，以告示支道駕駛人必須慢行或停車，觀察
    幹道行車狀況，以定行止。上述規定，應由公路主管機關、
    市區道路主管機關及警察機關依前開規則相關規定本於權責
    卓處」、「主旨：關於貴會函詢幹、支道應如何區分之疑義
    乙案，復如說明，請查照。說明：‧‧‧二、查『道路交通
    標誌標線號誌設置規則』第五十八條、第五十九條、第一百
    七十二條、第一百七十七條、第二百一十一條已有幹、支道
    依不同道路交通設施設置之原則，如：交岔路口若設有閃光
    紅燈或『讓』、『停』等標誌、標線之道路則為支線道，設
    有閃光黃燈或未設上述相關標誌、標線道路為幹線道」，係
    藉由警察機關於具體道路設置標誌、標線或號誌之「一般行
    政處分」方式，決定何者屬「支線道」、何者屬「幹線道」
    ，而非以車道數目之多寡或有無行車分向線或分向限制線之
    劃設，為區分之標準。而此，尚涉及警察或公路主管機關之
    行政處分權及其上級機關依據本有之法定職掌當然衍生之解
    釋法令權限之問題，並非單純之法律解釋或法院應如何適用
    法律之問題，自不能由本院擅為不同之定義性解釋；況告訴
    代理人或公訴人所稱「支線道」或「幹線道」之區分標準，
    亦乏任何法令或主管機關解釋之論據。而本案無論依系爭道
    路交通事故現場圖、道路交通事故調查報告表(一)、(二)之記載
    ，或員警拍攝之事故現場相片及告訴代理人提出之事故地點
    相片，既均無從得見系爭交岔路口有何號誌、標線或標誌之
    設置，臺灣省臺中區車輛行車事故鑑定委員會鑑定意見認「
    一、丙○○駕駛重機車行至無號誌交岔路口未讓右方車先行
    ，為肇事主因。二、甲○○駕駛自小貨車行經無號誌交岔路
    口疏未減速慢行，為肇事次因」（見偵查卷第10頁以下），
    臺灣省車輛行車事故覆議鑑定委員會為「照原鑑定意見」之
    結論，核其等認定，均無與事理及前開道路交通安全規則之
    規定不符之處，亦堪採為本案認定事實之基礎。綜上所述，
    本件事證明確，被告犯行堪以認定。
三、按被告甲○○為「泛武企業有限公司」之業務員，平日負責
    接洽客戶及開車送貨之工作，為從事業務之人，行為之時，
    適於載貨予客人之途中等情，業據其供承在卷，是核其所為
    ，係犯刑法第284條第2項後段之業務過失致重傷害罪（從事
    業務之人，因業務上之過失致重傷者）。又查，其於肇事後
    ，已立即撥打 110電話報案，除緊急將告訴人丙○○送醫外
    ，並停留於現場向到場處理之警員坦承為肇事者而接受本院
    之裁判，此業綜據卷內之臺中市警察局、臺中市警察局第四
    分局函覆之報案紀錄（附於本院卷第75至78頁）、交通事故
    談話紀錄表及員警陳弘卿之證述可認，是被告所為，自已符
    合刑法「自首」之要件。然刑法第62條關於自首之規定，於
    被告行為後，已自原規定之「對於未發覺之罪自首而受裁判
    者，減輕其刑。但有特別規定者，依其規定」，修正為「對
    於未發覺之罪自首而受裁判者，得減輕其刑。但有特別規定
    者，依其規定」，並自95年7月1日起施行，比較新舊法之規
    定，當以舊法之規定較有利於被告，自應依刑法第2條第1項
    前段之規定，適用修正前刑法第62條前段之規定，對於被告
    減輕其刑。爰審酌被告犯後，雖已大致坦承犯行，惟於本院
    審理中，一度爭執其並無任何過失，無異加深告訴人之精神
    痛苦，且告訴人年紀輕輕（事發當時僅26歲），即遭此變故
    ，終身無法利用四肢從事任何功能性之活動，生活起居，均
    需他人照料，刑法所謂之「重傷害」情形，亦莫此為甚，況
    被告於僅依強制責任險辦理理賠新臺幣 150萬元予告訴人之
    手續後，餘竟以和解金額差距過大及經濟能力欠佳為由，迄
    今已 1年半，未再賠償告訴人任何損害，然畢竟其素行良好
    （並無任何前案紀錄，有其臺灣高等法院被告前案紀錄表在
    卷可參），肇事後已盡其救護之義務，並向員警自首而接受
    本院之裁判，於本院審理中接受審訊之態度良好，依上開交
    通規則及鑑定之意見，告訴人又始為肇事之主因等一切情狀
    ，予以量處如主文所示之刑，以示懲儆。
據上論斷，應依刑事訴訟法第299條第1項前段，刑法第 284條第
2項後段、第2條第 1項前段、（修正前）第62條前段，罰金罰鍰
提高標準條例第1條前段，判決如主文。
本案經檢察官乙○○到庭執行職務。
中　　華　　民　　國　　96　　年　　1 　　月　　8 　　日
                臺灣臺中地方法院交通法庭
                    審判長法  官  簡源希
                          法  官  戴博誠
                          法  官  鄧敏雄
上正本證明與原本無異
如不服本判決，應於送達後十日內向本院提出上訴狀（須附繕本
），上訴於臺灣高等法院臺中分院。
                          書記官  黃士益
中　　華　　民　　國　　96　　年　　2 　　月　　13　　日
附錄本案論罪科刑法條全文：
刑法第284條第2項：
從事業務之人，因業務上之過失傷害人者，處 1年以下有期徒刑
、拘役或1千元以下罰金，致重傷者，處3年以下有期徒刑、拘役
或2千元以下罰金。
